---
title: "TP1 : Principal Component Analysis"
output: 
        html_document:
          toc: yes
---

```{r setup, include=FALSE}
knitr::opts_chunk$set(echo = TRUE)
```

## Installation des library et chargement des données

Nous allons utiliser les library `Factominer` et `factoextra`.

```{r}
# Installation des packages
if(! suppressPackageStartupMessages(require("knitr")) ){install.packages("Factominer")}
if(! suppressPackageStartupMessages( require("factoextra")) ){install.packages("factoextra")}

# Pour faire des rapports tel que celui-ci
if(! suppressPackageStartupMessages( require("knitr") ) ){install.packages("knitr")}

# Quelques packages supplémentaires utiles pour manipuler les données et faire des graphes
pkgs <- c("dplyr", "tidyr", "ggplot2") # il possible de boucler sur l'installation
for(pkg in pkgs){if(! suppressPackageStartupMessages(require(pkg, character.only = TRUE)) ){
        install.packages(pkg, character.only = TRUE)}
}

# Chargement des library
suppressPackageStartupMessages( library(FactoMineR) )
suppressPackageStartupMessages( library(factoextra, warn.conflicts = FALSE) ) # pour éviter la pub

suppressPackageStartupMessages( library(dplyr) )
suppressPackageStartupMessages( library(ggplot2) )
```

```{r}
data("decathlon2")
decathlon2 <- as_tibble(decathlon2)
kable( head(decathlon2) )
```

## Stat descriptives

On vérifie dans un premier temps le type des variables :

```{r}
decathlon2 %>% glimpse()
```

On peut alors choisir des représentations graphiques adaptées : histogramme ou barplot, boxplot pour l'étude d'une variable. Scatter plot ou tile plot par exemple pour deux variables.

```{r}

```


## PCA

### Définition et calcul

Principal Component analysis est une méthode de réduction des dimensions (aussi appelé `data reduction` en anglais). Elle est utilisée uniquement sur un jeu de donnée à variables numériques. Dans un premier temps on sélectionne les variables actives (ici les variables numériques) et les individus actifs. Les informations inactives serviront à confirmer / préciser l'analyse effectuée :

```{r}
df_pca <- decathlon2[1:23, 1:10]
kable( head(df_pca) )
```

Le calcul de la PCA se fait à l'aide de la fonction `PCA()` et renvoit les résultats sous forme de liste. Tous les paramètres de la fonction sauf X ont une valeur par défaut et non pas besoin d'être mentionné. On peut souligner le paramètre `scale.unit = TRUE` qui permet de centrer (ramener la moyenne à 0) et réduire (ramener la variance à 1) l'ensemble des vairables pour ne pas donner plus d'importance à une variable qu'à une autre.

```{r}
mod_pca <- FactoMineR::PCA(X = df_pca, graph = FALSE)

# --- Valeurs par défauts :
# scale.unit = TRUE, ncp = 5, ind.sup = NULL,
# quanti.sup = NULL, quali.sup = NULL, row.w = NULL,
# col.w = NULL, graph = TRUE, axes = c(1,2))

mod_pca
```


### Analyse des résultats avec la library `factoextra`


On choisit le nombre d'axes principaux maximal


```{r}
get_eigenvalue(mod_pca)
fviz_eig(mod_pca)
```


```{r}
get_pca_ind(mod_pca)
get_pca_var(mod_pca)$cos2
```



```{r}
fviz_pca_ind(mod_pca)
fviz_pca_var(mod_pca)
```



```{r}
fviz_pca_biplot(mod_pca)
fviz_pca_biplot(mod_pca, axes = c(1,3))
fviz_pca_biplot(mod_pca, axes = c(1,4))
```



```{r}
fviz_pca_biplot(mod_pca, axes = c(2,4))
```



```{r}
fviz_pca_var(mod_pca, axes = c(2,4))
```

