---
title: "Activité rapide jour1"
output: html_document
---

```{r setup, include=FALSE}
knitr::opts_chunk$set(echo = TRUE)
```

## Questions

Donnez la traduction puis la définition des mots suivants : 

mean, variance, median, standard deviation, interquartile range, quantile, mode, repartion function and distribution.

### a) Traduction

```{r}
en_stats <- c("mean", "variance", "median", "standard deviation", "interquartile range", "quantile", "mode", "repartion function", "distribution")

fr_stats <- c("moyenne", "variance", "médiane", "écart type", "écart interquartile", "quantile", "mode", "fonction de répartion", "distribution / densité")

rep1 <- tibble::tibble("`stat (en)`" = en_stats, "`stat (fr)`" = fr_stats)
knitr::kable(rep1)

```

### b) Definition

On se donne un échantillon de 100 individus issus d'une variable aléatoire réelle (suivant ici une loi normale centrée (moyenne nulle) réduite (variance égale à 1) : 

```{r, warning=FALSE}
set.seed(123) # fixe la graine aléatoire pour que les résultats soient toujours les même
samp <- rnorm(n = 100) # génère un échantillon de taille 100
# samp

# moyenne
mean(samp)
sum(samp)/length(samp)

# variance
var(samp)
sum( (samp-mean(samp))**2 ) / (length(samp) - 1)
```



```{r}
suppressPackageStartupMessages( library(ggplot2) )
suppressPackageStartupMessages( library(dplyr) )

data_sample <- tibble::tibble(individus = 1:100, samp)
data_sample

# Scatter plot - graphique des points
data_sample %>% 
        ggplot(. , aes(x = individus, y = samp)) + 
        geom_point() +
        geom_hline(yintercept = 0, color = "red") +
        geom_hline(yintercept = 0 + sqrt(var(samp)), color = "blue") +
        geom_hline(yintercept = 0 - sqrt(var(samp)), color = "blue")
        
# Densité
data_sample %>% 
        ggplot(. ,aes(x = samp)) +
        geom_density()
        # geom_histogram()

# Fonction de répartiton
# samp %>% tibble::as_tibble() %>% 
#         mutate(cumfreq = samp)
#         ggplot(. ,aes( cumsum(order(samp)) ) ) +
#         geom_density()
```



## Fonctionnalités utiles pour effectuer des opérations de bases


Pour afficher les jeux de donnés disponibles :

```{r}
utils::data()
```

Récupérer le chemin vers le dossier de travail (get working directory) :

```{r}
getwd()
```

Modifier le chemin vers le dossier de travail (set working directory) :

```{r, eval=FALSE}
setwd(dir = "some_path_to_working_directory")
```

Créer un dossier :

```{r, eval=FALSE}
dir.create(path = "data")
```

Ecrire un csv à partir d'un dataframe (ici `iris` est un jeu de donné présent dans R dans un des packages de base, on peut donc le charger directement) :

```{r, eval=FALSE}
write.csv(x = iris, file = "iris.csv")
```

Lire un csv selon un chemin donné (ici le csv se trouve dans le dossier de travail) puis examiner la structure des données chargées (str <-> structure) :

```{r}
nom_de_mon_dataframe <- read.csv(file = "iris.csv")
str(nom_de_mon_dataframe)
```


## To Do pour compléter ce doc

* ajouter les formules R / Excel dans le tableau
* ajouter les formules et définition mathématiques des stats
* mentionner la fonctionnalité créer un projet (pour éviter les pb de `setwd`)

